臺灣臺北地方法院民事裁定　　　　　　100年度家聲字第112號
聲　請　人　王普生
上列聲請人因與文蜀萍、王婕間本院九十九年度家調字第一三八
九號變更扶養費用事件及與文蜀萍間九十九年度家調字第一三八
五號履行同居事件，聲請法官迴避，本院裁定如下：
    主  文
聲請駁回。
    理  由
一、聲請意旨略以：(一)彭南元法官前為聲請人與文蜀萍、王婕間
    本院九十六年度家調字第九一四號給付扶養費用事件之承審
    法官，聲請人於該案審理時，飽受彭法官言語上恫嚇，聲請
    人因於前案審理過程中發生言語上齟齬，聲請人對彭法官審
    理案件態度不敢茍同，且該案簽訂調解筆錄時未通知聲請人
    所委任之律師，聲請人於不懂法律程序下被迫簽立調解筆錄
    ，以至於聲請人需負擔高額費用予文蜀萍；(二)聲請人與文蜀
    萍間本院九十三年度家護字第一三○號通常保護令亦由彭法
    官審理，惟就該保護令理由之記載，彭法官對於聲請人之印
    象極為偏頗且附帶敵意，於應公正判斷之保護令上，竟出現
    貶低聲請人人格之文字，且該保護令所依憑之心理鑑定報告
    不僅未對聲請人身心狀況進行長期追蹤了解，反僅因該次聲
    請人被誣指之事實而認定聲請人有暴力傾向，該報告所認定
    已有嚴重謬誤，又依民事訴訟法第四百二十二條規定，心理
    鑑定報告僅係調解內容之一部分，不應作為審判之依據，惟
    彭法官卻逕以該鑑定報告認定聲請人有暴力傾向，並將之作
    為審斷保護令判決之基礎；(三)凡此，均可證彭法官對於聲請
    人之案件已有出於敵意之刻板印象，難以期待其能作出公平
    之裁判，今聲請人另訴請調整調解筆錄內容，豈料又適逢彭
    法官審理，有鑑於前幾次案件審理經驗，足認彭南元法官執
    行職務有偏頗之虞，為此依民事訴訟法第三十三條第一項第
    二款規定，聲請彭法官迴避等語。
二、按民事訴訟法第三十三條第一項第二款規定法官有應自行迴
    避而不自行迴避以外之情形，足認其執行職務有偏頗之虞，
    據而聲請法官迴避者，應以法官對於訴訟標的有特別利害關
    係，或與當事人之一造有密切之交誼或嫌怨，或基於其他情
    形客觀上足疑其為不公平之審判者為其原因事實，若僅憑當
    事人之主觀臆測，或不滿法官進行訴訟遲緩，或認法官就其
    聲明之證據不為調查、鑑定或指揮訴訟欠當，則不得謂其有
    偏頗之虞（最高法院二十二年抗字第二三四六號、二十七年
    抗字第三○四號、二十九年抗字第五六號、六十九年台抗字
    第四五七號判例意旨參照）。
三、本件聲請人聲請法官迴避，其所舉之原因，無非本院九十六
    年度家調字第九一四號給付扶養費用等事件係由彭法官調解
    成立，但調解過程聲請人飽受言語恫嚇，其係被迫簽立調解
    筆錄，另本院九十三年度家護字第一三○號通常保護令事件
    亦由彭法官審理，保護令內容對聲請人諸多貶抑，足見彭法
    官對聲請人有負面刻板印象等語，然查：(一)經核前揭本院九
    十六年度家調字第九一四號調解內容，乃徹底解決兩造間民
    刑事糾紛（參見調解內容第四項），聲請人並得透過給付扶
    養費而解除假扣押強制執行（參見調解內容第二項），顯係
    兩造互相讓步之調解方案，聲請人空言主張係彭法官言詞恫
    嚇而被迫簽立，難以採信，由此而推論彭法官審理本院九十
    九年度家調字第一三八九號變更扶養費用事件及九十九年度
    家調字第一三八五號履行同居事件有偏頗之虞，亦屬主觀臆
    測；(二)經調閱本院九十三年度家護字第一三○號通常保護令
    卷內資料顯示，九十三年四月十四日彭法官詢問聲請人是否
    給小孩生活費，聲請人拒不答覆，嗣後態度惡劣稱彭法官偏
    袒，彭法官猶安排心理諮商服務以抒解聲請人之情緒（參見
    前揭保護令事件當日非訟事件筆錄），從而保護令內容就聲
    請人於法院為咆哮及侮辱行為之事實加以記載，作為核發保
    護令之佐證依據，要難認係刻意貶抑聲請人之人格而附帶敵
    意，又保護令所引用心裡衡鑑報告，乃本院九十三年度婚字
    第四七四號離婚訴訟事件之回覆資料（參前揭保護令卷第四
    十三頁以下），不生以調解內容作為審判依據之問題，聲請
    人以前揭事由推論彭法官審理本院九十九年度家調字第一三
    八九號變更扶養費用事件及九十九年度家調字第一三八五號
    履行同居事件有偏頗之虞，亦屬主觀臆測；(三)綜上，聲請人
    之主張尚難認為承審法官執行職務有偏頗之虞，又聲請人並
    未釋明法官於訴訟之結果有利害關係或於當事人有親交嫌怨
    等客觀事實，足使人疑其為不公平審判，本件聲請人所舉之
    原因僅為其主觀臆測，與上述情形不合，其聲請法官迴避，
    不應准許，應予駁回，爰裁定如主文。
中    華    民    國   100    年    4     月    27    日
                   家事法庭審判長法  官  蔡政哲
                                 法  官  吳素勤
                                 法  官  文衍正
正本係照原本作成。
如不服本裁定應於送達後10日內向本院提出抗告狀，並繳納抗告
費新臺幣1,000元。
中    華    民    國   100    年    4     月    27    日
                                 書記官  蔡沛圻